【裁判字號】    97,上易,1427
【裁判日期】    970902
【裁判案由】    詐欺
【裁判全文】
臺灣高等法院臺中分院刑事判決        97年度上易字第1427號
上  訴  人  臺灣南投地方法院檢察署檢察官
被      告  丙○○
            丁○○
上列上訴人因詐欺案件，不服臺灣南投地方法院97年度易字第88
號中華民國97年7月1日第一審判決（起訴案號：臺灣南投地方法
院檢察署96年度偵字第4770號），提起上訴，本院判決如下：
    主    文
原判決關於丙○○、丁○○共同對戊○○犯詐欺取財罪及定應執
行刑部分，均撤銷。
丙○○、丁○○共同意圖為自己不法之所有，以詐術使人將本人
之物交付，各處有期徒刑貳月，如易科罰金以新臺幣壹仟元折算
壹日；減為有期徒刑壹月，如易科罰金，以新臺幣壹仟元折算壹
日。又共同意圖為自己不法之所有，以詐術使人將本人之物交付
，各處有期徒刑肆月，如易科罰金以新臺幣壹仟元折算壹日。
其餘上訴駁回。
丙○○、丁○○撤銷改判部分與上訴駁回部分所處之刑，各應執
行有期徒刑陸月，如易科罰金以新臺幣壹仟元折算壹日。
    犯罪事實
一、丙○○與丁○○基於共同意圖為自己不法所有，詐欺他人金
    錢之犯意聯絡與行為分擔，推由丁○○簽發無兌現可能之支
    票，而由丙○○出面假藉借貸名義，持附表所示之各該支票
    ，分別向乙○○詐欺金錢1次，而向戊○○詐取金錢2次，其
    詳細情形如下：(一)於民國96年3月中旬某日，由丙○○持丁○○所簽發如附表編號1所示面額新台幣 (下同)30萬元之支
    票乙紙，經由不知情之戊○○引介前往南投縣埔里鎮○○街
    220號乙○○住處，向乙○○佯稱其係「中台禪寺」綠化工
    程承包商，該支票乃中台禪寺交付伊作為支付工程款之用，
    不可能無法兌現，因欲貼現以支付工資及購買材料，先行告
    貸云云，致使乙○○不疑有詐，乃允諾貸與，而交付現金29
    萬1千元 (預扣利息9千元)，而詐欺得逞。(二)於同年4月13日
    由丙○○持丁○○所簽發如附表編號2所示面額20萬元之支
    票乙紙，以上開手法對戊○○訛騙，致使戊○○誤信為真，
    乃允諾貸與，而交付現金19萬4千元 (預扣利息6千元)，而
    詐欺得逞。(三)於同年月26日復由丙○○持丁○○所簽發如附
    表編號3、4所示面額各20萬元 (合計40萬元)之支票2紙，以
    上開手法對戊○○訛騙，致戊○○陷於錯誤，允諾貸與，而
    交付現金38萬8千元 (預扣利息1萬2千元)。馮文斌向上開乙○○與戊○○詐得款項，即歸其與丁○○共同支用，嗣因乙○○與戊○○各於上開支票之票載發票日期屆至後，經提示
    後不獲兌現，且丙○○與丁○○復避不見面，始察覺受騙。
二、案經戊○○訴請臺灣南投地方法院檢察署檢察官偵查起訴及
    臺灣南投地方法院檢察署檢察官簽分偵查起訴。
    理    由
一、按被告以外之人於審判外之陳述，雖不符合刑事訴訟法第15
    9條之1至第159條之4之規定，但經當事人於審判程序同意作
    為證據，法院審酌該言詞陳述或書面陳述作成時之情況，認
    為適當者，亦得為證據。再者，當事人、代理人或辯護人於
    法院調查證據時，知有第159條第1項不得為證據之情形，而
    未於言詞辯論終結前聲明異議者，視為有前項之同意，同法
    第159條之5定有明文。本案相關證人戊○○及乙○○於檢察
    官偵訊時之陳述，當事人於本院審理時均表示不爭執其證據
    能力，本院審酌前開證人於偵訊時係就渠等親身見聞經歷之
    事實而為陳述，核無違法取證及證明力明顯過低之瑕疵，認
    為適當，均得作為證據。
二、訊據被告丙○○、丁○○2人於本院審理時，均對於被告丙○○持被告丁○○所簽發如附表所示之各該支票，分別向乙○○與戊○○表示借款，及乙○○已交付29萬1千元，而戊○○前後各交付19萬4千元與38萬8千元等情，固均坦承不諱
    ，惟皆否認有詐欺犯行，被告丙○○辯稱：伊原來在中台禪
    寺有承包工程，先前已曾向賴佳借款，不是故意要跳票，伊
    會慢慢還錢云云；被告丁○○則辯稱：被告丙○○未向伊表
    示要持票向誰借款，開票時伊仍有能力給付票款云云。惟查
    ：前開犯罪事實，已據被告2人於原審審理中供認屬實（見
    原審卷第113、124頁)，並據被害人乙○○與戊○○於偵訊
    中指述明確在卷（分見偵字第4770號偵查卷第22~23頁、他
    字第543號偵查卷第15~16頁)，且有卷附上開支票及退票理
    由單影本各4份（見他字第543號偵查卷第4~5頁及偵字第477
    0號偵查卷第18~19頁）及臺中商業銀行埔里分行於97年2月1
    日中埔里字第0970540040號號函檢附之被告丁○○支票存款
    帳戶之交易明細、埔里鎮農會於97年1月31日埔農信字第970
    0000383號函檢附之被告丁○○支票存款帳戶之客戶往來交
    易明細表各1份可稽（見原審卷第14~22頁、第24~28頁)。又
    被告丙○○並非為中台禪寺之承包商乙節，亦有中台禪寺96
    年12月4日中台寺字第9611201號函1份在卷可稽（見偵字第
    4770號偵查卷第42頁）。參之被告丁○○於94、95年間所得
    各僅有21,000元、10,301元，其餘財產則為國瑞牌自用小客
    車一輛；而被告丙○○於95年間並無所得收入，其財產僅有
    三陽牌自用小客車1輛部等情，有稅務電子閘門財產所得調
    件明細表3件在卷可稽（分見上開偵字第4770號偵查卷第37~
    40頁及原審卷第14頁)。且據被告丙○○所述：伊向各該被
    害人取得之現金，係由伊與被告丁○○共同支用等語在卷（
    見原審卷第120頁)。而被告丁○○亦供承：伊有支用被告丙○○借來之款項20萬元等情無訛（見原審卷第122頁、第124
    頁)。綜上所述，顯見被告2人於本院審理時，翻異前詞，否
    認詐欺，係卸責之詞，不能採取。本案事證明確，被告2人
    之犯行，洵足認定，自應依法論科。
三、核被告2人所為，均係犯刑法第339條第1項之詐欺取財罪。
    其等2人就上開犯行犯行，具有犯意聯絡與行為分擔，應依
    刑法第28條規定論以共同正犯。按數行為於同時地或密切接
    近之時地實施，侵害同一之法益，各行為之獨立性極為薄弱
    ，依一般社會健全觀念，在時間差距上，難以強行分開，在
    刑法評價上，以視為數個舉動之接續施行，合為包括之一行
    為予以評價，較為合理者，方屬於接續犯，而論以包括一罪
    。是以接續犯須行為人主觀上係以其各個舉動僅為全部犯罪
    行為之一部，而就同一犯罪構成事實，以單一行為之數個舉
    動接續進行，以實現一個犯罪構成要件，侵害同一法益，成
    立一個罪名（最高法院71年台上字第2837號、86年度臺上字
    第3295號判例參照）。若二個行為各自獨立，於時間上可明
    顯區隔，且各該行為係分別遂行預期之犯罪目的，則其數犯
    罪行為既基於不同之犯意，完成各自之犯罪目的，彼此互不
    干涉，即屬於數罪，而非接續犯。查被告丙○○與丁○○共
    同委由被告丙○○持附表編號2所示面額20萬元之支票，於
    96年4月13日向被害人戊○○佯稱借款，而詐取19萬4千元得
    逞，其預期之目的已完成，則其在相隔13日後，另行由被告
    丙○○持附表3、4所示面額各20萬元之支票2紙向被害人戊○○詐取38萬8千元，該前後2次之行為，雖手法相同，但明
    顯係基於二個不同之犯意，分別遂行各自之詐欺目的，自應
    論以二次詐欺取財罪，始符法理。是以被告2人上開所為3次
    詐欺取財既遂之犯行，應適用修正後之刑法規定，論以三個
    詐欺取財既遂罪，而分論併罰之。
四、原審就被告2人對被害人戊○○2次詐欺取財犯行，認定其等
    罪證明確，予以論罪科刑，固非無見，惟被告2人上開2次詐
    欺取財犯行，並不該當於接續犯要件，原審認屬於接續犯而
    依包括一罪論處，認事用法俱有未洽。檢察官上訴雖僅謂原
    審量刑過輕云云，而未就此部分指摘，但原審判決關於此部
    分，既有上開可議之處，自應由本院連同定應執行刑部分予
    以撤銷改判。爰審酌被告2人前無犯罪前科紀錄，素行尚可
    ，有臺灣高等法院之被告前案紀錄表在卷可稽，及被告2 人
    犯罪之動機、目的、手段所生危害及詐取之金額並犯罪後之
    態度等一切情狀，分別量處如主文第2項所示之刑，並各諭
    知易科罰金之折算標準。又查被告2人於96年4月13日對被害
    人戊○○犯詐欺取財罪之時間係在96年4月24日以前，合於
    中華民國九十六年罪犯減刑條例之規定，合應依該條例第2
    條第1項第3款、第7條、第9條之規定，減其刑期二分之一，
    併諭知易科罰金之折算標準。另依同條例第5條規定，於該
    條例施行前，經通緝而未於96年12月31日以前自動歸案接受
    審判者，始不得依該條例予以減刑。查本案被告丁○○固因
    逃匿而經原審法院於97年5月15日發布通緝，於同年5月30
    日緝獲歸案等情，有原審法院97年投院霞刑緝字第107號通
    緝書及南投縣政府警察局埔里分局97年5月30日投埔警刑偵
    字第0097000 9877號通緝案件報告書各一份在卷可憑。惟因
    原審法院對被告丁○○發布通緝時間係在96年7月16日減刑
    條例公布施行後，即與同條例第5條規定不得減刑之情形不
    符，附此敘明。再被告2人於96年4月26日對被害人戊○○所
    為之詐欺犯行，係發生在96年4月24日以後，自不合於上開
    減刑條例第2條規定之減刑要件，無從適用該減刑條例規定
    予以減刑。
五、另原審判決就被告2人對被害人乙○○詐欺取財犯行，認其
    等2人罪證明確，適用刑法第28條、第339條第1項、第41條
    條第1項前段等規定，予以論罪科刑，並依中華民國九十六
    年罪犯減刑條例第2條第1項第3款之規定，就其等之宣告刑
    減刑二分之一，並審酌被告2人之素行、犯罪之動機、手段
    、對被害人詐得之金額及其等2人犯罪分擔之情節暨犯後之
    態度等一切情狀，各量處有期徒刑3月，並均減刑為有期徒
    刑1月15日。核其認事用法並無違誤，量刑亦稱妥適，應予
    維持。檢察官以原審量刑過刑提起上訴，指摘原判決不當為
    無理由，應予駁回。並應由本院就被告上開撤銷改判部分與
    上訴駁回部分所處之刑，依法定其應執行刑如主文第4項所
    示，並均諭知易科罰金之折算標準。
據上論結，應依刑事訴訟法第368條、第369條第1項前段、第364
條、第299條第1項前段，刑法第28條、第339條第1項、第41條第
1項前段、第51條第5款，刑法施行法第1條之1，中華民國九十六
年罪犯減刑條例第2條第1項第3款、第7條、第9條，判決如主文
。
本案經檢察官甲○○到庭執行職務。
中    華    民    國    97    年    9     月    2     日
            刑事第三庭    審判長法  官  王  增  瑜
                                法  官  廖  柏  基
                                法  官  蔡  紹  良
上列正本證明與原本無異。
不得上訴。
                                書記官  許  麗  花
中    華    民    國    97    年    9     月    2     日
附錄論罪科刑法條
中華民國刑法第339條第1項
意圖為自己或第三人不法之所有，以詐術使人將本人或第三人之
物交付者，處 5 年以下有期徒刑、拘役或科或併科 1 千元以下
罰金。
附表：
┌──┬──────┬───┬──────┬──────┬─────┬───────┐
│編號│ 發  票  日 │發票人│金額(新台幣)│ 付  款  人 │支票號碼  │備註          │
├──┼──────┼───┼──────┼──────┼─────┼───────┤
│1   │96年5月10日 │丁○○│拾萬元    │臺中商業銀行│PIA0000000│於96年3月中旬 │
│    │            │      │            │股份有限公司│          │持向乙○○佯稱│
│    │            │      │            │埔里分行    │          │借款          │
├──┼──────┼───┼──────┼──────┼─────┼───────┤
│2   │96年5月12日 │丁○○│貳拾萬元    │南投縣埔里鎮│FA0000000 │於96年4月13日 │
│    │            │      │            │農會        │          │持向戊○○佯稱│
│    │            │      │            │            │          │借款          │
├──┼──────┼───┼──────┼──────┼─────┼───────┤
│3   │96年5月25日 │丁○○│貳拾萬元    │南投縣埔里鎮│FA0000000 │此2紙支票於96 │
│    │            │      │            │農會        │          │年4月26日持向 │
├──┼──────┼───┼──────┼──────┼─────┤戊○○佯稱借款│
│4   │96年5月26日 │丁○○│貳拾萬元    │南投縣埔里鎮│FA0000000 │              │
│    │            │      │            │農會        │          │              │
└──┴──────┴───┴──────┴──────┴─────┴───────┘


司法院資訊處製作；財團法人民間司法改革基金會備份。
